【裁判字號】    95,交抗,205
【裁判日期】    950428
【裁判案由】    違反道路交通管理處罰條例
【裁判全文】
臺灣高等法院交通事件裁定             95年度交抗字第205號
抗  告  人  甲○○
即受處分人
上列抗告人因違反道路交通管理處罰條例案件，不服臺灣新竹地
方法院，中華民國95年1月25日所為裁定（95年度交聲字第13號
），提起抗告，本院裁定如下：
    主  文
原裁定撤銷，發回臺灣新竹地方法院。
    理  由
一、抗告意旨略以：抗告人於民國九十四年十月五日上午八時四
    十分許，駕駛正漢交通股份有限公司所有０二八－ＡＬ號營
    業貨運曳引車，行經基隆市○○路一九三號巷口往八堵方向
    行駛，於巷口時號誌由綠燈轉為黃燈，抗告人即加速通過，
    當時號誌並非紅燈，若當時緊急煞車可能造成後方車輛追撞
    ，或者本車停放於路口，依當時情況及號誌路權仍在我方，
    只是本車未完全通過路口時即轉為紅燈，但一九三巷口仍為
    紅燈，並非警方回函所指另方即為綠燈，仍有二秒清道時間
    等語。
二、本件原裁定依據舉發單位基隆市警察局第三分局之函覆，認
    定抗告人於前揭時、地有闖紅燈之違規事實，而駁回抗告人
    之聲明異議，固非無見。惟查汽車行駛至交叉路口，其行進
    、轉彎，應遵守燈光號誌之指示，為道路交通安全規則第一
    百零二條第一項第一款前段所明定。又行車管制號誌之「圓
    形黃燈」，其顯示之意義係「用以警告車輛駕駛人及行人，
    表示紅色燈號即將顯示，屆時將失去通行路權。」，而「圓
    形紅燈」所顯示之意義則為「(一)車輛面對圓形紅燈表示禁止
    通行，不得超越停止線或進入路口。」，道路交通標誌標線
    號誌設置規則第二百零六條第四款、第五款分別定有明文。
    故因此道路交通管理處罰條例第五十三條所定「汽車駕駛人
    ，行經有燈光號誌管制之交岔路口闖紅燈者」（現已修正為
    第五十三條第一項）之違規情形，自係指在交叉路口面對紅
    燈時超越停止線進入路口之情形而言，至於行經交叉路口面
    對黃燈時，並無駕駛人不得超越停止線或進入路口行使通過
    之規定，此時駕駛人係應審酌能否在交通號誌變換完成前安
    全通過交叉路口，避免發生危險事故以及妨害左右車輛、行
    人通行之問題，故而汽車駕駛人在號誌變換為黃燈時進入交
    叉路口，即使在其行進方向之號誌已轉換為紅燈時才駛出交
    叉路口，惟仍與「行經有燈光號誌管制之交岔路口闖紅燈者
    」之違規行為不盡相符，能否予以裁罰自非無斟酌之餘地。
    本件抗告人始終堅稱其係於號誌變換為黃燈時進入交叉路口
    ，進入交叉路口後號誌始轉換為紅燈，當時其仍有路權等語
    。而基隆市警察局第三分局函覆原審法院僅略以：「二、本
    案經查：(一)係由本分局碇內派出所副所長戚其軍與警員方作
    安於案內時、地共同攔停由江國清駕駛之０二八－ＡＬ號曳
    引車闖紅燈，由方員當場製單舉發。(二)違規地點源遠路一九
    三巷口，江君（即異議人）駕駛之車輛行進方向燈號若為紅
    燈，則另一方向路口燈號則為綠燈。」（原審卷第十五頁）
    ，對於抗告人所爭執之事項完全未予說明。而原審亦未傳喚
    舉發員警，就抗告人所辯情節是否屬實，亦即抗告人究竟是
    否於黃燈時進入該交叉路口、抑或於紅燈時進入交叉路口等
    予以必要之調查，即於實際情形未臻明確之情形下駁回抗告
    人之異議，自嫌率斷，難昭折服。本件抗告為有理由，應由
    本院將原裁定撤銷發回，由原審法院另為適當之處理，以期
    詳適。
三、據上論結，應依道路交通案件處理辦法第二十六條，刑事訴
    訟法第四百十三條前段，裁定如主文。
中    華    民    國    95    年    4     月    28    日
                  交通法庭審判長法  官  宋  祺
                                法  官  陳憲裕
                                法  官  蔡明宏
以上正本證明與原本無異。
不得再抗告。
                                書記官  吳鎮鑫
中    華    民    國    95    年    5     月    1     日


司法院資訊處製作；財團法人民間司法改革基金會備份。
